臺灣高等法院刑事判決
111年度上訴字第2779號
上  訴  人  
即  被  告  劉冠廷

選任辯護人  李晉安律師
上列上訴人即被告因傷害致死案件，不服臺灣新竹地方法院111
年度訴字第100號，中華民國111年5月25日第一審判決（起訴案
號：臺灣新竹地方檢察署111年度偵字第1291號、110年度偵字第
14216號），提起上訴，本院判決如下：
    主  文
原判決關於科刑部分撤銷。
前開撤銷部分，處有期徒刑柒年肆月。
    事實及理由
一、審理範圍：刑事訴訟法第348條規定：「（第1項）上訴得對
    於判決之一部為之。（第2項）對於判決之一部上訴者，其
    有關係之部分，視為亦已上訴。但有關係之部分為無罪、免
    訴或不受理者，不在此限。(第3項）上訴得明示僅就判決之
    刑、沒收或保安處分一部為之」。經查，本件檢察官未提起
    上訴，上訴人即被告劉冠廷僅對刑度上訴（本院卷第31至33
    、82頁），故本院以經原審認定如下之事實及論罪為基礎，
    僅就原審判決量刑是否合法、妥適予以審理，合先敘明。
二、原審認定之事實、論罪：
  ㈠原審認定之事實：被告劉冠廷與被害人柯霈晶為男女朋友，
    於民國110年11月27日凌晨2時許，至新竹市○區○○路0號0樓
    之0與被害人一同飲酒聊天，聊天過程中被告因不滿被害人
    酒後提及先前感情問題而有口角，主觀上雖無置被害人於死
    之直接故意，然知悉其身形、體重、力氣較被害人高大許多
    ，在客觀上可預見若伸手抱舉被害人並將之強力丟置彈簧床
    墊上，極易導致被害人頭部或身體彈跳撞擊其他硬物成傷，
    亦可預見若雙手自前往後用力推被害人，極可能致被害人往
    後跌倒而撞擊腦部，足以致顱內出血而生嚴重致死結果，且
    於當時亦無不能注意之情事，竟疏未注意及此，基於傷害他
    人之不確定犯意，先於110年11月27日凌晨2時許，在前揭被
    害人住處之臥室內，無視被害人身型較之弱小，以雙手抱舉
    扛起被害人後將其重摔在臥室床上，並彈撞至床側牆壁，致
    使被害人頭部左後側流血，繼被告要求被害人前去盥洗並清
    理被害人行走時滴落在客廳之血跡；迨同日凌晨3時許，被
    害人盥洗完畢後，雙方再起口角，被告無視被害人之頭部傷
    勢，再次以雙手抱舉扛起被害人重摔在臥室床上之方式，致
    被害人頭部持續流血；期間被告為獲被害人之諒解，遂騎乘
    機車至新竹市○○區○○路000號之全家便利商店購買威士忌酒
    及義大利麵給被害人食用，繼被害人食用後，即在臥室休息
    至同日凌晨5時許，未料，雙方再次發生口角，進而產生激
    烈肢體衝突，被告又在被害人房間內，雙手全力推擊被害人
    ，致被害人頭部後腦杓撞擊地面，當場血流不止陷入昏迷，
    被告見被害人傷勢嚴重，隨即電話聯繫其表姊彭瀞慧到場，
    彭瀞慧到場後，協助通知消防隊將被害人送醫救治，迨於11
    0年11月27日15時，被害人因顱內出血、腦幹出血不治死亡
    。
  ㈡原審之論罪：被告所為，係犯刑法第277條第2項前段傷害致
    人於死罪。被告主觀上基於同一傷害之犯罪決意，於上開時
    間、地點2度將被害人抱舉扛摔在床，1次將被害人推擊倒地
    ，上開多次傷害犯行，前後數舉動接續進行，各舉動間在時
    間、空間上有密切關係，侵害法益同一，在刑法評價上，應
    視為數個舉動之接續施行，合為包括之一行為予以評價較為
    合理，屬接續犯。
三、刑之加重、減輕事由：
  ㈠按被告構成累犯之事實及應加重其刑之事項，均應由檢察官
    主張並具體指出證明之方法後，經法院踐行調查、辯論程序
    ，方得作為論以累犯及是否加重其刑之裁判基礎（最高法院
    110年度台上大字第5660號大法庭裁定意旨參照）。檢察官
    於本案並未主張並具體指出證明之方法關於被告構成累犯之
    事實及應加重其刑之事項，參諸前揭大法庭裁定意旨，本院
    自不得自行依職權調查認定，相關前案紀錄僅於量刑時作為
    審酌因素。
  ㈡被告及其辯護人於原審固主張被告於110年11月27日6時34分
    報案時已提及扶被害人時有撞到，應已符合自首等語。然查
    ，被告於傷害被害人後，雖聯繫救護車將被害人送醫急救，
    惟當警方到場詢問案情時，被告僅稱被害人喝酒醉發酒瘋與
    其吵架，其要扶被害人時，被害人有撞到頭，詢問雙方是否
    有打架，被告稱有發生口角，在扶被害人時，被害人一直鬧
    並撞來撞去，被告自警方到場至陪同被害人送醫過程中皆未
    主動向警方表示有對被害人做出傷害之行為，於110年11月2
    7日14時被告自行到派出所表示被害人病情不樂觀，被害人
    父母要其至派出所備案，被害人於同日15時在新竹市國泰綜
    合醫院宣告死亡，偵查隊因認被告涉嫌重大，依殺人罪向臺
    灣新竹地方檢察署聲請拘票，於110年11月27日19時25分在
    新竹市○區○○路000號拘提被告，經詢問被告後，被告方於筆
    錄中坦承有對被害人做出重摔及重推等行為，此有被告案發
    時所申報之家庭暴力通報表、110年11月28日、111年3月12
    日西門派出所警員潘昱銘職務報告可按（110年度偵字第142
    16號卷第17頁、110年度相字第717號卷第29頁、原審卷第11
    3頁)，足見被告於案發後警方到場，迄至被害人送醫過程中
    ，均未提及其有對被害人為傷害行為，警方於被害人死亡後
    ，已認被告犯罪嫌疑重大，而向新竹地檢署檢察官報請核發
    拘票，此時足認具有偵查犯罪權限之員警、檢察官已有確切
    之根據得合理可疑被告涉案，故被告經拘提到案後，於110
    年11月27日第一次警詢時始坦承有對被害人為重摔及重推等
    行為（110年度偵字第14216號卷第17頁），自難認合於刑法
    第62條自首之規定。
  ㈢被告上訴主張因犯罪情節輕微尚有憫恕情形，請依刑法第59
    條酌減其刑等語。按刑法第59條之酌量減輕其刑，必須犯罪
    另有特殊之原因與環境，在客觀上足以引起一般之同情，認
    為即予宣告法定最低度刑，猶嫌過重者，始有其適用（最高
    法院107年度台上字第632號判決意旨參照）。觀諸本案發生
    經過，被告因被害人酒後指責被告先前之情感問題，雙方因
    而發生口角，被告於過程中先後2次以抱舉扛起後重摔之方
    式傷害被害人，致被害人頭部受傷流血，此時被告卻未加以
    警惕約束自身行為，仍於之後復與被害人發生口角衝突，再
    次對被害人動手，終致被害人生命之喪失，造成被害人家屬
    無可彌補之傷働，犯後雖與被害人父母達成和解，然人命之
    喪失，仍無從因此予以填補，至被告於原審所述之自幼家庭
    狀況，原屬刑法第57條所定科刑輕重標準應斟酌之範圍，單
    憑該等情狀，難認被告之犯罪有何特殊之原因與環境而顯可
    憫恕，故本案並未有何客觀上足以引起一般同情認縱予宣告
    法定最低度刑，猶嫌過重之處，自無從依刑法第59條規定酌
    減其刑。
四、撤銷原判決之理由：
　㈠被告上訴意旨略以：被告因氣憤出手推向被害人身體，造成
    被害人倒地後腦碰到地板昏迷不醒，被告有即刻打電話給表
    姐彭瀞慧求救，請表姐叫救護車前來，人也有隨被害人至新
    竹國泰醫院急救，且在警詢中即坦承犯罪經過情形，本件被
    告只有用雙手抱起被害人丟在床上，用雙手推倒被害人造成
    被害人受傷致死結果，犯罪情形，尚屬輕微，應有可憫恕情
    形，被告有誠意與被害人父母達成和解，請安排調解，如能
    達成和解，獲得被害人父母原諒，因本件所犯法定最低刑度
    很重，被告犯罪情節輕微尚有憫恕情形，請依刑法第59條規
    定酌減，從輕量刑等語。
　㈡原審經詳細調查後，以被告犯罪之事證明確，予以論罪科刑
    ，固非無見。惟查：1.被告於本院已與被害人父母達成和解
    ，目前均依約給付，有和解筆錄、刑事陳報狀可稽（本院卷
    第93至94、107至108頁），足見其尚知正視己非，犯後彌縫
    態度可取，是以本件量刑基礎已有變更，原審未及審酌，容
    有未合；2.原審於最高法院110年度台上大字第5660號大法
    庭裁定宣示後，於檢察官未主張並具體指出證明之方法之情
    形下，逕行依職權認定被告是否構成累犯，亦有未恰。是被
    告上訴請求依刑法第59條減輕其刑，固無理由，惟主張從輕
    量刑，為有理由，自應由本院就原判決撤銷改判。
　㈢本院以行為人之責任為基礎，並審酌被告與被害人為男女朋
    友關係，僅因細故發生口角及肢體衝突，未控制自身力氣、
    行為，致被害人後腦撞擊地面致顱內出血、腦幹出血不治死
    亡，其所為除侵害被害人生命法益，更造成被害人家屬終身
    難以抹滅之傷痛，其行為實應予相當非難，惟衡酌被告先前
    無暴力犯罪之前案紀錄，於案發後在場協助將被害人送醫，
    且均坦承犯行，於本院審理時與被害人父母達成和解，目前
    均依約給付，犯後態度尚佳，兼衡被告素行（含於本案案發
    時5年內執行完畢之臺灣新竹地方法院107年度訴字第554號
    、107年度訴字第810號、108年度訴字第37號、108年度訴字
    第326號刑事判決所判處之有期徒刑，前揭4案經臺灣新竹地
    方法院108年度聲字第1576號裁定應執行有期徒刑3年2月確
    定）、於本院自陳之智識程度、生活狀況、犯罪之手段情節
    等一切情狀，量處如主文第2項所示之刑。
據上論斷，應依刑事訴訟法第369 條第1 項前段、第364 條、第
299 條第1 項前段，判決如主文。
本案經檢察官吳志中提起公訴，檢察官卓俊忠到庭執行職務。
中　　華　　民　　國　　111 　年　　10　　月　　27　　日
                  刑事第十六庭  審判長法　官 劉嶽承
                                      法　官 廖紋妤
                                      法　官 王耀興
以上正本證明與原本無異。
如不服本判決，應於收受送達後20日內向本院提出上訴書狀，其
未敘述上訴之理由者並得於提起上訴後20日內向本院補提理由書
（均須按他造當事人之人數附繕本）「切勿逕送上級法院」。
                                      書記官 蘇佳賢
中　　華　　民　　國　　111 　年　　10　　月　　27　　日
附錄：本案論罪科刑法條全文　　　　　　　　　　　　　　　
刑法第277條：
傷害人之身體或健康者，處5年以下有期徒刑、拘役或50萬元以
下罰金。
犯前項之罪，因而致人於死者，處無期徒刑或7年以上有期徒刑
；致重傷者，處3年以上10年以下有期徒刑。